【裁判字號】    89,上更(二),35
【裁判日期】    890314
【裁判案由】    肅清煙毒條例
【裁判全文】
臺灣高等法院高雄分院刑事判決          八十九年度上更(二)字第三五號
      上訴人  臺灣高雄地方法院檢察署檢察官
      被  告      丙○○
      上訴人
      即被告      乙○○
      上訴人
      即被告      甲○○
    右三人共同
    指定辯護人    本院公設辯護人  李佩娟
右上訴人因被告等煙毒案件，不服臺灣高雄地方法院八十六年度訴字第三五七八號中
華民國八十七年一月十三、二十六日第一審判決（起訴案號：臺灣高雄地方法院檢察
署八十六年度偵字第二四二八一號、併辦案號：同署八十六年度偵字第二九六三四號
、八十七年度偵字第一五０三號），提起上訴，判決後經最高法院第二次發回更審，
本院判決如左：
      主      文
原判決關於丙○○、乙○○、甲○○販賣毒品部分均撤銷。
丙○○連續販賣毒品，處有期徒刑拾年，褫奪公權捌年。販賣毒品所得新臺幣拾柒萬
元沒收，如全部或一部不能沒收時，以其財產抵償之。
乙○○共同連續販賣毒品，處有期徒刑捌年，褫奪公權捌年。販賣毒品所得新臺幣肆
萬壹仟元沒收，如全部或一部不能沒收時，以其財產抵償之。
甲○○共同連續販賣毒品，處有期徒刑拾年，褫奪公權捌年。共同販賣毒品所得前項
新臺幣肆萬壹仟元及單獨販賣毒品所得新台幣壹萬肆仟元均沒收，如全部或一部不能
沒收時，以其財產抵償之。
      事      實
一、丙○○曾於民國八十年間，因犯懲治盜匪條例案件，經台東地方法院判處有期徒
    刑二年六月，嗣經減刑為一年八月，於八十年六月六日執行完畢，仍不知悔改，
    復基於販賣毒品海洛因牟利之概括犯意，於八十六年八月初起，向綽號「利仔」
    不詳姓名者，以每半兩新臺幣（下同）六萬五千元代價購買毒品海洛因，除供己
    施用外（施用毒品部分，另依毒品危害防制條例處理），並分裝轉售牟利，利用
    000000000號及000000000號呼叫器作聯絡工具，自八十六年
    八月初起，至同年十月九日止，連續三次於下列時、地販賣毒品海洛因予劉順輝
    ：第一次於八十六年八月二十日晚上十一時許，在高雄市聖功醫院前，販賣七萬
    元毒品給劉順輝。第二次於八十六年九月十五日二十一時許，在聖功醫院交易半
    兩毒品，價值七萬元，但僅給三萬元。第三次於十月九日十六時許，在聖功醫院
    前交易半兩毒品，價值七萬元。以上販賣毒品三次共售得十七萬元。
二、乙○○與甲○○（施用毒品部分均另案處理）係叔侄關係，共同基於販賣毒品海
    洛因牟利之概括犯意，自八十六年九月間起，至同年十月九日止，先由乙○○向
    劉順輝販入毒品海洛因，計第一次於八十六年八月底晚上，販入一萬五千元海洛
    因，第二次於八十六年九月十五日晚上，販入一萬三千元之海洛因，第三次於八
    十六年十月八日二十二時二十分許，販入一萬三千元之海洛因；所販入之海洛因
    ，除部分留供自己吸用外，其餘經分裝後，仍以原價格販出，即賺取部分海洛因
    吸用，共同以0000000號及0000000號電話作聯絡工具，在高雄市
    苓雅區○○街十四號甲○○工作之茶坊內，連續多次販賣毒品予綽號「木瓜」、
    「忠仔」、「添仔」、「大勇」、「小勇」、「志成」等不詳年籍姓名之人施用
    。共得款四萬一千元；另甲○○承上販賣毒品之概括犯意，自八十六年十月間起
    ，至同年十二月十三日止，以000000000號及000000000號呼
    叫器作聯絡工具，單獨在高雄市○○○路二十五號十二之十五號，以每包二千元
    代價，販賣毒品海洛因予王月桂二次；於高雄市○○路及二聖路口，以每小包一
    千元價格販賣毒品予廖光勇十次。以上甲○○販賣毒品金額可計算者，為售予王
    月桂、廖光勇部分，共售得一萬四千元。
三、乙○○於八十六年十月九日十九時許，在高雄市○○○路四十一巷三十九─一號
    綠園賓館經警查獲，並搜索扣得供施用毒品之吸管五支及現金二萬七千四百元。
    復經警於同日二十一時二十分許，在高雄市○○區○○街一四二號查獲甲○○，
    嗣於同日二十二時二十分許，因乙○○供出毒品來源，循線在高雄市○○區○○
    路二一九號前，逮捕在該處等候與乙○○交易毒品之劉順輝，當場扣獲毒品海洛
    因一小包（毛重一、三公克）及現款一萬七千九百元，另在高雄市○○區○○路
    四十號之一．五樓之五劉順輝住處搜扣毒品海洛因一包（毛重二０、二公克；上
    開毒品驗後淨重一八、六一公克）及修剪指甲用之剪刀一支。復因劉順輝供出毒
    品來源，循線於八十六年十月十日凌晨零時三十分許，在高雄市○○路聖功醫院
    前查獲丙○○。
四、案經高雄市政府警察局新興分局移送臺灣高雄地方法院檢察署檢察官偵查起訴及
    併案審理。
      理      由
一、訊之被告丙○○、乙○○、甲○○均矢口否認有販賣毒品海洛因犯行，被告丙○○辯稱：我是與劉順輝合買海洛因，未販賣海洛因予劉順輝云云；被告乙○○辯
    稱：不認識綽號「木瓜」等人，未販賣毒品予綽號「木瓜」等人云云；被告甲○○辯稱：八十六年十一月及十二月間，王月桂曾打000000000號呼叫和
    他聯絡，各出資二千元向他人購買海洛因，未販賣毒品予王月桂、廖光勇及綽號
    「木瓜」等人云云。惟查：
  (一)被告丙○○於警訊時雖坦承：「我前後共賣給劉順輝五次，分別第一次於八十六
    年八月初，在高雄市○○路大統大賣場交易一錢一萬五千元、第二次於八十六年
    八月上旬，又在同一地點交易一錢一萬五千元，第三次於八十六年八月二十日晚
    上十一時，劉順輝打我的呼叫器000000000留他家電話0000000
    ，我回電話約在和平三溫暖前見面，我坐劉順輝車子到聖功醫院前下車，我拿半
    兩海洛因販賣給劉某值七萬元而各自走開，第四次於八十六年九月十五日約十九
    時許，劉某打我的呼叫器000000000，留他的行動電話0000000
    000我回電劉某供稱人在新營附近，約定當日二十一時在聖功醫院交易半兩，
    值七萬元，但劉稱身上只有三萬元，尚欠我四萬元，第五次於十月九日十五時五
    十分許，劉某打我的呼叫器000000000＃七七留行動電話000000
    0000代號十三約定在當日十六時在聖功醫院前交易半兩值七萬元。」（見八
    十六年十月十日警訊筆錄），其於偵查亦坦承：「（問：劉順輝錢交給你？你交
    海洛因給劉順輝？）是的，他交錢給我，我再交海洛因給他。）等語（見八十六
    年十月十日偵訊筆錄），劉順輝於警訊時亦承認在其車上及住所查扣之海洛因二
    小包，一大包係於八十六年十月九日十六時二十分許在高雄市聖功醫院前以七萬
    元向丙○○購買。於警訊之：「你共向『元仔』購買幾次﹖」則供稱：「連今天
    （九日）這次共三次。」「第一次，八十六年八月二十日左右，：：：在聖功醫
    院前，張（源聯）下車去拿半兩，我給他七萬元。第二次，八十六年九月十五日
    左右，在聖功醫院前交易，這次買了七萬元，但身上只有三萬元，所以欠他四萬
    元。」等語（同上揭警卷第四頁、第五頁），互核二人口供，關於丙○○警訊所
    供第一次八十六年八月初及第二次八十六年八月上旬之販賣毒品予劉順輝部分，
    未經劉順輝證實，自不能以其自白為有罪之唯一證據，此部分固不能遽認被告丙○○有販毒行為，然其餘三次，既經劉順輝證實，足為被告丙○○自白之補強證
    據，而使其自白事實獲得確信。
  (二)被告乙○○於警訊時陳稱：「我所販賣之海洛因均向綽號賢仔之劉順輝所購買，
    共買過三次，都在高雄市○○區○○路二一九號前，第一次於八十六年八月底晚
    上購買一萬五千元海洛因，第二次於八十六年九月十五日晚上購買一萬三千元之
    海洛因，第三次於八十六年十月八日二十二時廿分許，購買一萬三千元之海洛因
    。」等語（見八十六年十月十日警訊筆錄），經警循線於八十六年十月九日晚上
    十時二十分許，在高雄市○○區○○路二一九號前，查獲與乙○○約好毒品買賣
    之被告劉順輝駕駛牌照號碼ＳＫ－五二一九號自用小客車前來，在車內查獲其所
    有毒品海洛因一包（驗前毛重一‧三公克），又於同日晚上十一時許在高雄市○○區○○街四十之一號五樓之五住處地下室電線箱內，查獲其所有之毒品海洛因
    一包（驗前毛重二０‧二公克）（上開查獲之兩包海洛因，驗後淨重十八‧六一
    公克）等情，業經證人即查獲本案之小隊長賴江漢於本院前審陳述屬實（見八十
    七年四月十四日本院前審訊問筆錄），扣案之粉末係毒品海洛因，亦經鑑驗無訛
    ，有法務部調查局八十六年十一月五日00000000號鑑定通知書附卷足憑
    ，被告劉順輝否認販賣毒品，並辯稱扣案之毒品海洛因供己施用云云，惟查扣案
    毒品海洛因數量非少，應非專供施用，且警方依據乙○○供出毒品來源而查獲劉
    順輝，再依據劉順輝之供述查獲丙○○，其等於警訊皆坦承買賣毒品海洛因無訛
    ，且次數非少，被告丙○○於警訊亦稱以每半兩六萬五千元購入海洛因，以每半
    兩七萬元轉售劉順輝；足見被告丙○○有販賣毒品牟利之犯行甚明。
  (三)被告乙○○於警訊及偵查時坦承：「我向劉順輝購買海洛因後，即予分裝，除部
    分留己吸食外，其餘拿至高雄市○○區○○街一四二號茶坊，交甲○○販賣，如
    有不特定人要買，都打0000000號電話約定地點，由甲○○送去」等語。
    （見八十六年十月十日警訊筆錄）；「我認識綽號木瓜之人，他也有打電話給我
    ，我向劉順輝買海洛因後，有轉讓給綽號木瓜等人，並未賺他們的錢」（見同年
    十月二十九日偵查筆錄）等情，且依警方於八十六年九月十七日監聽00000
    00號電話錄音帶及譯文內容所示，綽號木瓜之人當天曾打電話要找三叔（即被
    告甲○○）要買一心路，被告甲○○即稱要拿錢來，伊再去找被告乙○○拿，才
    能送去等語；另有不詳姓名人打電話稱要買糖，被告甲○○稱：「洲仔（被告乙○○）說要賣八萬五千元，你可以賣九萬元，但洲仔沒有那麼多，等拿回來時再
    打電話給你」等語，有監聽電話錄音帶譯文附卷足稽，且被告甲○○販賣毒品予
    王月桂之事實，並迭經證人王月桂於警訊及本院前審調查時陳述明確（見八十六
    年十二月十三日警訊、八十七年四月十四本院前審訊問筆錄）；被告甲○○販賣
    海洛因予廖光勇之事實，亦經證人廖光勇於警訊時陳述綦詳（見八十六年十二月
    二十三日警訊筆錄），足見被告乙○○、甲○○係以所謂一心路、糖等暗語販賣
    毒品情事，應可認定，其販賣毒品海洛因次數不少，於分裝前，部分留供己用，
 而每次一小包一、二千元，足見有牟利之意圖，其等空言否認認識綽號「木瓜」
    等人，未販賣毒品牟利云云，係事後卸責之詞，不足採信。
  (四)末查被告丙○○、乙○○、甲○○及已確定之劉順輝於本院前審均辯稱：警訊遭
    刑求，且毒癮發作，供述不實在云云，惟查本院前審訊之證人賴江漢證述：「劉
    順輝、丙○○、乙○○三人出於自由意志陳述，我們未刑求，他們亦無毒癮發作
    之情形」等語（見八十七年四月十四日本院前審訊問筆錄），本院前審調查時警
    員歐陽彥峰、曾金榮、陳忠義、賴江漢亦均稱未對被告等刑求及威脅利誘（見八
    十八年四月十二日、四月十九日、七月九日本院更一審訊問筆錄），且被告丙○○、乙○○、甲○○三人之入所健康檢查表及自述患病紀錄表記載均正常，傷痕
    係舊刀疤及針扎疤，有台灣高雄看守所八十七年四月廿三日高所正戒字第四七八
    號函附卷可考，足見被告丙○○、劉順輝、乙○○、甲○○之警訊自白均出於自
    由意志之供述，查無不法取供情形，被告等辯稱遭刑求一節，亦無足取，其等事
    後翻異前供，否認販賣毒品係事後卸責之詞，均不足採，事證明確，其等販賣毒
    品犯行均堪認定。
二、按「毒品危害防制條例」於八十七年五月二十二日零時起生效。海洛因依該條例
    第二條第一項第一款規定為第一級毒品，又依該條例第卅五條規定「本條例修正
    施行前繫屬之案件，除有刑法第二條第一項但書之情形外，審判中之案件，由法
    院依修正後規定處理之」。又查海洛因係肅清煙毒條例第二條所稱之毒品，被告
    丙○○、乙○○、甲○○販賣毒品海洛因之行為，係在八十七年五月二十二日以
    前，販賣毒品肅清煙毒條例之法定最高刑與毒品危害防制條例規定者相同，惟毒
    品危害防制條例得併科罰金，故以肅清煙毒條例有利於被告，依刑法第二條第一
    項但書規定，應依肅清煙毒條例處斷。被告丙○○、乙○○、甲○○販賣毒品海
    洛因之行為，係犯肅清煙毒條例第五條第一項販賣毒品罪；被告丙○○、乙○○
    、甲○○先後多次犯行，時間緊接，犯罪構成要件相同，顯係基於概括犯意反覆
    為之，為連續犯，應論以一罪，惟所犯販賣毒品罪本刑為死刑或無期徒刑，依法
    不得加重。被告甲○○被查獲販賣毒品予王月桂、廖光勇部分雖未据起訴，惟此
    部分與起訴部分有連續犯裁判上一罪關係，亦為起訴效力所及，本院自得一併審
    究。被告等先後持有海洛因，亦係基於概括之犯意，本應以連續持有論，惟其等
    持有後，進而分別販賣，其等持有之低度行為應被販賣之高度行為所吸收，不另
    論其等持有毒品罪。被告乙○○與甲○○就上開販賣毒品犯行（王月桂、廖光勇
    部分除外），有犯意聯絡、行為分擔，均為共同正犯。被告乙○○供出毒品來源
    因而查獲前手劉順輝，應依肅清煙毒條例第十一條規定減輕其刑。又被告丙○○
    、甲○○販賣毒品期間不久，販賣情節亦非一般大盤毒販之重大，其貪圖小利而
    罹重典，倘科以法定最低之無期徒刑，衡之常情，猶嫌過重，其犯罪情狀與法定
    最低刑無期徒刑之程度比較，尚可憫恕，爰依刑法第五十九條規定減輕其刑。
三、原審對於被告丙○○販賣毒品部分，未詳查上情，遽為無罪判決，核有違誤；又
    被告乙○○供出毒品來源因而查獲前手劉順輝，原審未依肅清煙毒條例第十一條
    規定減輕其刑，亦有未洽；又被告甲○○另有販賣毒品予廖光勇，原審未及審酌
    ，亦有未洽，檢察官上訴指摘原審判決被告丙○○無罪為不當，為有理由，被告
    乙○○、甲○○上訴否認販賣毒品，雖無理由，惟原判決既有上述可議，自應予
    撤銷改判。審酌被告等犯罪動機、目的、方法及所生危害，酌情各量處如主文所
    示之刑。再被告等犯販賣毒品罪之性質，認有褫奪公權之必要，併各宣告褫奪公
    權如主文所示。被告等販賣毒品所得，並依肅清煙毒條例第十三條第一項之規定
    ，併予宣告沒收，如全部或一部不能沒收時，以其財產抵償之。又扣案空夾鏈袋
    一個及吸管五支為被告乙○○、甲○○所有且預備供施用毒品犯罪之用，與販賣
    毒品犯行無關；現款二萬七千四百元，被告乙○○否認係販毒所得，亦乏證據證
    明為其販賣所得；另行動電話及呼叫器非被告所有及供犯罪所用，亦無庸宣告沒
    收。
據上論結，應依刑事訴訟法第三百六十九條第一項前段、第三百六十四條、第二百九
十九條第一項前段、第三百七十一條，肅清煙毒條例第五條第一項、第十一條、第十
二條前段、第十三條第一項，刑法第二條第一項但書、第十一條、第二十八條、第五
十六條、第三十七條第二項、第五十九條，判決如主文。
本案經檢察官朱文彬到庭執行職務。
中    華    民    國     八十九     年       三       月     十四       日
                              臺灣高等法院高雄分院刑事第六庭
                                  審判長法官  陳吉雄
                                        法官  周賢銳
         法官  江泰章
右正本證明與原本無異。
如不服本判決，應於判決送達後十日內向本院提出上訴狀，其未述理由者並應於提
出上訴狀後十日內向本院補提理由書（應附繕本)。
                                      書記官  黃一秋
中    華    民    國     八十九     年       三       月     十五       日
附錄：本判決論罪科刑法條：
肅清煙毒條例第五條第一項
販賣、運輸、製造毒品、鴉片或麻煙者，處死刑或無期徒刑。
                                                                        Ｆ


司法院資訊處製作；財團法人民間司法改革基金會備份。
